臺灣高等法院刑事判決　　　　　　　　　　　　　九十二年度上訴字第三八三四號
　　上　訴　人　臺灣臺北地方法院檢察署檢察官
　　被　　　告　甲○○
　　指定辯護人　本院公設辯護人　周君穎
右上訴人因被告公共危險案件，不服臺灣臺北地方法院九十二年度訴字第七五八號，
中華民國九十二年九月二十四日第一審判決（起訴案號：臺灣臺北地方法院檢察署九
十二年度偵字第四四五六號），提起上訴，本院判決如左：
    主  文
上訴駁回。
    理  由
一、公訴意旨略以：被告甲○○因不滿女友乙○○不願接其電話，竟於民國（下同）
    九十一年十一月二十八日晚上十一時許，至台北市○○○路二八六號十一樓之一
    乙○○住處，召請不知情之鎖匠開門進入屋內（涉嫌侵入住宅部分未據告訴），
    先在床鋪上方牆壁書寫「賤」字，並於翌日零時五十分許，基於放火燒燬住宅之
    犯意，以不明物品點火，引燃沙發、化妝台、床鋪、衣櫥，放火欲燒燬現供人使
    用之住宅，致沙發、化妝台、床鋪、衣櫥、衣物、裝璜物品付之一炬，然尚未使
    房屋達到喪失效用之程度，並經消防隊及時撲滅火勢而未得逞，因認被告涉犯刑
    法第一百七十三條第三項、第一項之放火燒燬現供人使用之住宅未遂罪云云。
二、按犯罪事實應依證據認定之，無證據不得認定犯罪事實；另不能證明被告犯罪者
    ，應諭知無罪之判決，刑事訴訟法第一百五十四條第二項、第三百零一條第一項
    分別定有明文。又刑事訴訟法上所謂認定犯罪事實之證據，係指足以認定被告確
    有犯罪行為之積極證據而言，該項證據自須適合於被告犯罪事實之認定，始得採
    為斷罪資料；而認定不利於被告之事實，須依積極證據，苟積極證據不足為不利
    於被告事實之認定時，即應為有利於被告之認定，更不必有何有利之證據。另認
    定犯罪事實所憑證據，雖不以直接證據為限，間接證據亦包括在內；然而無論直
    接或間接證據，其為訴訟上之證明，須於通常一般之人均不致有所懷疑，而得確
    信其為真實之程度者，始得據為有罪之認定，倘其證明尚未達到此一程度，而有
    合理性懷疑之存在時，即無從為有罪之認定；告訴人之告訴，係以使被告受刑事
    訴追為目的，是其陳述是否與事實相符，仍應調查其他證據以資審認（最高法院
    二十九年度上字第三一０五號、三十年度上字第八一六號、七十六年度台上字第
    四九八六號、五十二年度台上字第一三００號判例均亦同此意旨）。
三、公訴意旨認被告甲○○涉犯上開公共危險罪嫌，無非以：告訴人乙○○、證人馬
    貴玉、丙○○之證述，及台北市政府消防局火災原因調查報告書作為論據。惟訊
    據被告固承認有於前揭期日至告訴人住處過夜，並發生火災等情，然堅詞否認有
    何違反公共危險犯行，辯稱：其當日雖至上址，並請鎖匠開門，但並未放火，可
    能係因其點檀香、薰香精油睡覺，但後來被煙嗆醒，其情急下拿浴巾撲打火苗，
    反而弄翻薰香精油，致火苗彈到床鋪、化妝台、沙發引燃等語。經查：
（一）告訴人乙○○證稱：她與被告是男女朋友，火災當時她不在家，是房東打電話
      通知她才知道，房屋鑰匙未交給被告，化妝台上原來沒有「賤」字，是她火災
      後回到現場才發現寫上去的，可能因為她不接被告電話，被告生氣而放火等語
      （見偵查卷第五頁、第六頁、原審卷第八十八頁、第八十九頁）。另證人馬貴
      玉證稱：他在該大樓擔任管理員，當天晚上十一點多有鎖匠來該大樓，他有問
      鎖匠，鎖匠說是替十一樓之一開鎖，後來十二樓之二住戶通知說有冒煙，就趕
      快報一一九，並陪消防隊上樓，被告在屋內等語（見原審卷第九十九頁至第一
      ０一頁）。姑不論告訴人乙○○、證人馬貴玉並未在現場目睹被告有何放火行
      為，另乙○○所述更係主觀臆測之詞，本難採信，即彼等之證詞，至多僅能證
      明被告可能因告訴人乙○○未接其電話而在其住處寫下「賤」字，或被告在案
      發當天有請鎖匠開門等情，然此亦為被告所不否認，告訴人乙○○等人之證言
      ，雖可採為被告是否成立放火罪之間接證據，惟如前述，該等證據尚未達到通
      常一般之人均不致有所懷疑而得確信其為真實之程度，自不得遽以對被告為有
      罪之認定。
（二）證人即台北市政府消防局人員丙○○於原審固結證稱：本件火災原因調查報告
      書為他製作，因該房屋沙發、化妝台、床鋪、衣櫥有燒燬情形，且四處火流互
      相不連貫，有四個起火點，所以研判起火原因以人為縱火之可能性較大等語（
      見原審卷第一四二頁、第一四三頁、第一百四十八頁），並有台北市政府消防
      局火災原因調查報告書附卷可稽。惟：
    1.依火災原因調查報告書所檢附之現場照片（見偵查卷第六十八至七十七頁）及
      現場圖（見偵查卷第六十五至六十七頁）觀之，該房屋係屬俗稱之小套房，屋
      內沙發、化妝台、床鋪、衣櫥均依序緊臨放置，相隔距離非遠，其中沙發僅靠
      中間一帶及抱枕表面受輕微燒損（見偵查卷第七十一頁），化妝台僅靠化妝鏡
      下方受輕微燒損（見偵查卷第七十二頁），床鋪亦僅枕頭表面受輕微燒損（見
      偵查卷第七十三頁），衣櫥內部吊掛衣服僅表面受燒損（見偵查卷第七十四頁
      ），天花板及內部物品均保持完好（見偵查卷第七十頁），公訴意旨認沙發、
      化妝台、床鋪、衣櫥、衣物、裝璜物品均付之一炬並已燒燬，容有誤會。
    2.沙發、枕頭、衣服均屬易燃材質，若被告係故意放火，而在沙發、化妝台、床
      鋪、衣櫥四處獨立點火，以放火燃燒至消防人員到場滅火之時間計算，沙發、
      化妝台、床鋪之枕頭、衣櫥之衣物豈可能僅受到如此輕微之燒損？
    3.又依被告於本院審理時所畫之房間物品位置圖所示，其所述之點檀香、薰香精
      油處係位於距床約二尺處之矮椅處，該處離衣櫥亦約二尺處（見偵查卷第六十
      五頁），及參酌被告供稱當時因衣櫥緊臨浴廁，其為換洗方便乃將衣櫥門打開
      等語，並依現場照片所示，係離檀香、薰香精油最近之衣櫥內之衣物、床舖燃
      燒較嚴重，而較遠之化妝台、沙發受損情況較輕微等情以觀，被告辯稱其見點
      檀香、薰香精油處起火後情急乃拿浴巾撲打，因撲打不當反使火苗竄至衣櫥、
      沙發、化妝台、床鋪等語，尚非不足採信。
    4.況若被告有意縱火，應先以如紙類、棉絮、火種、揮發性油類等較易燃之物作
      為引線再置於沙發、化妝台、床舖、衣櫥等處引燃；惟依卷附之火災原因調查
      報告書及證人丙○○所證均未發現有何引燃物品，是火災原因調查報告書以四
      處火流不相連貫，有四個起火點研判人為縱火可能性較大，亦未達使通常一般
      之人均不致有所懷疑，而得確信其為真實之程度。
    5.另參以證人即第一時間至現場救火之消防員丁○○結證稱：他上樓後聽到有人
      在呼救敲門，他請被告不要緊張，被告回應說門打不開，他就破門進入，進入
      之後，一進門的右邊有點火花，火勢不是很大，用室內消防栓就撲滅了，被告
      當時說因點檀香之類的東西才起火，並指稱起火位置等語（見原審卷第一三八
      頁、第一三九頁）。倘被告意欲縱火燒燬該房屋，除非被告欲以此方式自盡，
      否則在縱火後至少應先行離開，而非於點火後仍滯留屋內，而自前揭證人丁○○證述其上樓後聽見被告在門後大聲呼救等語觀之，足見被告並無自戕性命之
      意，本件起火顯係意外，非被告所能預料。
　　6.再參酌告訴人乙○○證稱：被告有帶檀香到她家，並有點檀香習慣，檀香放在
　　　她住處，被告沒有帶走等語（見原審卷第九十五頁），本件起火因被告點檀香
　　　等物不慎所致，即非不無可能。
（三）綜上所述，告訴人乙○○及證人馬貴玉並未直接目睹被告放火，其等證言至多
      僅能作為間接證據，而證人丙○○所製作之火災原因調查報告書固研判起火原
      因以人為縱火之可能性較大，惟與現場狀況及常理有異，無從確定係人為縱火
      ，則在有合理懷疑之情況下，自難僅憑告訴人乙○○、證人馬貴玉、丙○○之
      證述，及火災原因調查報告書，遽為不利被告之認定。此外，復查無其他積極
      證據足資證明被告有何公訴人所指犯行，不能證明被告犯罪，則揆諸上開說明
      ，自應為被告無罪之諭知。
四、原審以不能證明被告犯罪，而為無罪之諭知，並無不合，檢察官上訴意旨仍執前
    詞指摘原判決不當，為無理由，應予駁回。
據上論斷，應依刑事訴訟法第三百六十八條，判決如主文。
本案經檢察官田炳麟到庭執行職務。
中　　　華　　　民　　　國　　九十三　　年　　　一　　　月　　 十四 　　日
                              臺灣高等法院刑事第十二庭
                                  審判長法  官  劉  景  星
                                        法  官  陳  博  志
                                        法  官  謝  靜  恒
右正本證明與原本無異。
如不服本判決，應於收受送達後十日內向本院提出上訴書狀，其未敘述上訴之理由者
並得於提起上訴後十日內向本院補提理由書（均須按他造當事人之人數附繕本）。
                                        書記官  魏  淑  娟
中　　　華　　　民　　　國　　九十三　　年　　　一　　　月　　 十四 　　日
